臺灣屏東地方法院刑事判決　　　　　　 100年度訴字第1089號
公　訴　人　臺灣屏東地方法院檢察署檢察官
被　　　告　曾俊智
上列被告因違反毒品危害防制條例案件，經檢察官提起公訴（10
0 年度毒偵字第1588號），被告於本院準備程序中就被訴事實為
有罪之陳述，經本院合議庭裁定由受命法官獨任行簡式程序審理
，並判決如下：
    主  文
曾俊智施用第一級毒品，累犯，處有期徒刑拾月。
    事  實
一、曾俊智前於民國93年間因施用毒品案件，經本院以93年度毒
    聲字第460 號裁定送觀察、勒戒後，認無繼續施用毒品之傾
    向，於93年9 月23日執行完畢釋放，並經臺灣屏東地方法院
    檢察署檢察官以93年度毒偵字第1064號為不起訴處分確定；
    復於前開觀察、勒戒執行完畢釋放後5 年內之94年間，因施
    用毒品案件，經本院以94年度訴字第994 號判決判處有期徒
    刑1 年確定。又於97年間因竊盜案件，經本院以97年度易字
    第516 號判決判處有期徒刑1 年2 月確定，再於同年間因施
    用毒品案件，由本院以97年度訴字第1259號判決判處有期徒
    刑1 年2 月，並經臺灣高等法院高雄分院以97年度上訴字第
    1913號、最高法院以98年度台上字第1070號判決駁回上訴確
    定，嗣上開2 案於98年5 月12日由本院以98年度聲字第421
    號裁定定應執行刑為有期徒刑2 年3 月確定，另於98年間因
    竊盜案件，經本院以98年度簡字第18號判決判處有期徒刑5
    月確定，經與上開所定應執行有期徒刑2 年3 月接續執行，
    於100 年2 月21日縮短刑期執行完畢出監。詎其猶不知悛悔
    ，復基於施用第一級毒品海洛因之犯意，於100 年6 月9日
    上午10時許，在屏東縣萬巒鄉佳佐村某墳墓旁，以將海洛因
    摻水置於針筒後注射入體內之方式，施用海洛因1 次。嗣於
    100 年6 月10日12時30分許，經警前往曾俊智位於屏東縣萬
    巒鄉○○路22號住處查訪時，其在有偵查權之機關或公務員
    發覺前，主動向警員承認其上揭施用海洛因行為，而接受裁
    判，復經警徵得其同意採集尿液檢體送驗，鑑驗結果呈嗎啡
    陽性反應，而查悉上情。
二、案經屏東縣政府警察局內埔分局報告臺灣屏東地方法院檢察
    署檢察官偵查起訴，並經本院改依簡式審判程序審理。
    理  由
一、按簡式審判程序之證據調查，不受第159 條第1 項之限制，
    刑事訴訟法第273 條之2 定有明文，是依上開規定，於行簡
    式審判程序之案件，被告以外之人於審判外之陳述，除有其
    他不得作為證據之法定事由外，應認具有證據能力。查本案
    如下引用被告以外之人於審判外之陳述，因本案採行簡式審
    判程序，復無其他不得做為證據之法定事由，揆諸首揭說明
    ，應認均具有證據能力，合先敘明。
二、上揭犯罪事實，業據被告曾俊智於警詢、本院準備程序及審
    理時迭承不諱（見警卷第4 頁，本院卷第34頁背面、第37頁
    背面、第38頁背面），且被告經警查獲後，為警於100 年6
    月10日下午1 時許採集其尿液檢體，經送請正修科技大學鑑
    定，由該大學超微量研究科技中心以酵素免疫分析法初步檢
    驗，再以氣相層析質譜儀法確認檢驗結果，證實該尿液檢體
    呈嗎啡（即施用海洛因之代謝物）陽性反應，有該中心100
    年6 月30日報告編號：R00-0000-000號（原始編號：內警00
    00000 號）尿液檢驗報告、尿液送檢人真實姓名對照表（代
    號：內警分第0000000 號）各1 份附卷可稽（附於警卷第6
    、10頁），足徵被告前開施用海洛因之自白確與事實相符，
    堪可採信，本案事證至為明確，被告犯行堪予認定。
三、按毒品危害防制條例於92年7 月9 日修正公布，自93年1 月
    9 日施行，其中第20條、第23條將施用毒品之刑事處遇程序
    區分為「初犯」、「5 年內再犯」、「5 年後再犯」。依其
    立法理由之說明：「初犯」，經觀察、勒戒或強制戒治，應
    為不起訴處分或不付審理之裁定；經觀察、勒戒或強制戒治
    執行完畢釋放後，「5 年內再犯」者，因其再犯率甚高，原
    實施之觀察、勒戒及強制戒治既已無法收其實效，爰依法追
    訴或裁定交付審理。至於經觀察、勒戒或強制戒治執行完畢
    釋放，「5 年後再犯」者，前所實施之觀察、勒戒或強制戒
    治已足以遮斷其施用毒品之毒癮，為期自新及協助其斷除毒
    癮，仍用「初犯」規定，先經觀察、勒戒或強制戒治之程序
    。從而，依修正後之規定，祇於「初犯」及「5 年後再犯」
    2 種情形，有其追訴條件之限制，即須於初犯經觀察、勒戒
    或強制戒治釋放後，5 年內均無施用毒品之行為，始能認其
    前所實施之觀察、勒戒或強制戒治已足遮斷毒癮，而得於5
    年後再犯時，再予適用初犯之規定，重行觀察、勒戒等程序
    。倘5 年內已經再犯，經依法再為保安處分或追訴處罰，縱
    其第3 次（或第3 次以上）施用毒品之時間，在初犯之保安
    處分執行完畢釋放5 年以後，即與「5 年後再犯」之情形有
    別，且因已於「5 年內再犯」，顯見其再犯率甚高，原實施
    觀察、勒戒或強制戒治，已無法收其實效，自無再經觀察、
    勒戒及強制戒治之必要，應由檢察官逕行起訴，始符新法修
    正之本旨，最高法院97年第5 次刑事庭會議決議及98年度台
    非字第56號判決意旨可資參照。查被告曾俊智前因施用毒品
    案件，經本院裁定送觀察、勒戒，於93年9 月23日執行完畢
    釋放後，復於前開觀察、勒戒執行完畢釋放後5 年內之94年
    間，因施用毒品案件，由本院以94年度訴字第994 號判決判
    處有期徒刑1 年確定等情，有臺灣高等法院被告前案紀錄表
    及在監在押全國紀錄表在卷可稽，是被告本案所為施用毒品
    之犯行，距離前開觀察、勒戒執行完畢釋放雖已逾5 年，惟
    被告在前開觀察、勒戒執行完畢後5 年內，既已因施用毒品
    案件，並經法院追訴、處罰，揆諸前揭說明，其本次犯行即
    與毒品危害防制條例第20條第3 項所稱之「5 年後再犯」有
    別，是公訴人依法追訴，於法並無不合，本院自應依法論科
    。
四、按海洛因為毒品危害防制條例第2 條第2 項第1 款所稱之第
    一級毒品，核被告曾俊智所為，係犯毒品危害防制條例第10
    條第1 項之施用第一級毒品罪；其施用前持有海洛因之低度
    行為，應為施用海洛因之高度行為所吸收，不另論罪。再被
    告有如事實欄所載前案科刑及執行情形，有臺灣高等法院被
    告前案紀錄表在卷可稽，其於有期徒刑執行完畢後5 年內，
    故意再犯本案有期徒刑以上之罪，為累犯，應依刑法第47條
    第1 項之規定加重其刑。另按刑法第62條關於自首規定所謂
    之「發覺」，係指該管公務員已知悉犯罪事實並知犯罪人為
    何人或對其發生嫌疑時，即得謂為已發覺，但此項對犯人之
    嫌疑，仍須有確切之根據得為合理之可疑者，始足當之，若
    單純主觀上之懷疑，要不得謂已發生嫌疑；又所謂知悉，固
    不以確知其為犯罪之人為必要，但必其犯罪事實，確實存在
    ，且為該管公務員所確知，始屬相當，最高法院20年上字第
    1721號、26年渝上字第1839號、72年台上字第641 號、75年
    台上字第1634號判例分別著有明文。再者，自首祇以犯人在
    其犯罪未發覺前，向該管公務員自承犯罪而受裁判為已足，
    不以言明「自首」並「願受裁判」為必要，最高法院30年上
    字第140 號、63年台上字第1101號判例意旨可供參照。經查
    ，被告於100 年6 月10日12時30分許，為警前往其上址住處
    查訪時，即承認施用海洛因犯行乙節，業據被告於本院審理
    時供稱：伊會去警局採集尿液，係因伊欲戒除毒癮，但很難
    過，故伊父親才打電話給警方，說伊因為本案施用海洛因行
    為後很痛苦，後來警員過來伊住處時，伊有當場跟警員說伊
    有施用海洛因等語（見本院卷第38頁背面、第39頁），復有
    屏東縣政府警察局內埔分局赤山派出所警員所制偵查報告、
    調查筆錄、查獲施用毒品案件報告表各1 份在卷可憑（見警
    卷第2 至4 、7 頁）。依上所述，警員前往被告住處查獲被
    告前，主觀上並無明確知悉被告有施用海洛因之事實，被告
    本案施用毒品之犯罪，於其坦承施用海洛因犯行前，尚屬「
    犯罪未發覺」之狀態，而被告在警員到達時即『主動告知』
    而自承犯罪，並接受法院之裁判，揆諸前開說明，被告之行
    為，合於自首要件，應依刑法第62條前段之規定減輕其刑，
    並就上開刑之加重減輕，依法先加後減之。爰審酌被告曾因
    施用毒品犯行而送觀察、勒戒執行完畢及追訴處罰，仍不知
    悛悔，復再度施用第一級毒品，足見其戒絕毒品之決心不堅
    ，惟念其施用毒品乃戕害自己身心健康，尚未危及他人，及
    犯後一貫坦承犯行，態度良好，並其犯罪之動機、目的及智
    識程度等一切情狀，量處如主文所示之刑，以示懲儆。另被
    告所有供施用本案毒品所用之注射針筒1 支，並未扣案，復
    據被告供承於犯案後業已丟棄（見本院卷第39頁），堪認業
    已滅失，自無從宣告沒收，併此指明。
據上論斷，應依刑事訴訟法第273 條之1 第1 項、第299條第1項
前段，毒品危害防制條例第10條第1 項，刑法第11條前段、第47
條第1項、第62條前段，判決如主文。
本案經檢察官邱呂凱到庭執行職務。
中    華    民    國   100    年    11    月    24    日
                    刑事第五庭  法  官  謝濰仲
以上正本證明與原本無異。
如不服本判決應於收受判決後10日內向本院提出上訴書狀，並應
敘述具體理由；其未敘述上訴理由者，應於上訴期間屆滿後20日
內向本院補提理由書（均須按他造當事人之人數附繕本）「切勿
逕送上級法院」。
中    華    民    國   100    年    11    月    24    日
                                書記官  黃美玲
附錄本案論罪科刑法條全文：
毒品危害防制條例第10條第1項
施用第一級毒品者，處6 月以上5 年以下有期徒刑。